【裁判字號】    95,交抗,454
【裁判日期】    950607
【裁判案由】    違反道路交通管理處罰條例
【裁判全文】
臺灣高等法院刑事裁定                 95年度交抗字第454號
抗告人即異議
人即受處分人  甲○○
上列抗告人因違反道路交通管理處罰條例案件，不服臺灣板橋地
方法院中華民國95年4 月28日裁定（95年度交聲更字第13號），
提起抗告，本院裁定如下：
    主  文
抗告駁回。
    理  由
一、本件抗告意旨略以：
（一）抗告人當時身心障礙，有台大醫院之證明書可證，合於一
      般人均可於病情急迫不得已即可行緊急避難之情形。
（二）當時執勤警員為中正一分局警員，其中一人在抗告人問其
      是否為處理交通事件之人員時，對抗告人加以損害「指你
      罵什麼」（依抗告狀轉載），且本件出名舉發者為被抗告
      人，舉發人要公正無私，防止為人利用，或作虛偽不實，
      不當違法，加損害於人之事，因之提起抗告，請撤銷原裁
      定云云。
二、本件原聲明異議意旨略稱：抗告人即異議人即受處分人於民
    國（下同）九十四年六月十九日，經國立臺灣大學醫學院附
    設醫院診斷患有消化道出血病症，異議人於九十四年七月五
    日十七時二十七分許，行經台北市○○○路十一號前，因心
    臟病或併發之身心障礙症吐血、有頭暈身體不適之現象，遍
    尋停車位無著，不得已而將機車停放於身心障礙專用停車位
    ，此實為緊急避難，竟為警舉發違規，難以甘服，為此聲明
    異議，請求撤銷原處分云云。
三、按道路交通管理處罰條例第五十六條第一項第十款規定：「
    汽車駕駛人停車時，有下列情形之一者，處新臺幣六百元以
    上一千二百元以下罰鍰：（第十款）於身心障礙專用停車位
    違規停車。」，同條第二項規定：「第一項第十款應以最高
    額處罰之。」，而此規定於機車駕駛人違規停放機車亦有適
    用。又依「身心障礙者專用停車位設置管理辦法」第九條規
    定：「使用身心障礙專用停車位者，除掛有專用牌照之車輛
    外，應將專用停車位識別證置於汽車擋風玻璃明顯處或黏貼
    於機車車首以供查核驗證。」，同辦法第十四條復規定：「
    違規占用路邊停車場專用停車位者，由交通勤務警察、依法
    令執行交通稽查任務人員或交通助理人員依道路交通管理處
    罰條例第五十六條規定辦理。」。
四、本院查：
（一）本件抗告人即異議人即受處分人甲○○於上開時地，未領
      有身心殘障專用停車位識別證，將所騎乘「HV5-127」機
      車停放於路邊所設身心障礙者專用停車位，而為臺北市政
      府警察局交通警察大隊當場移置代管，並於同年月八日以
      北市警交大字第A3J717751 號舉發違反道路交通管理事件
      通知單，認其違反道路交通管理處罰條例第五十六條第一
      項第十款規定而加以舉發等情，為抗告人所不爭執，並有
      上述舉發通知單、臺北市政府交通局妨礙交通車輛移置保
      管費付費收據影本、舉發照片在卷可憑，應堪徵信。
（二）抗告人在原審雖以其係心臟病或併發之身心障礙症吐血、
      有頭暈身體不適之現象，遍尋停車位無著，不得已而將機
      車停於身心障礙專用停車位，實為緊急避難等語置辯，復
      以上開抗告意旨所載之理由提起抗告，惟依抗告人所提國
      立臺灣大學附設醫院九十四年六月二十四日診斷證明書影
      本所載，異議人係於九十四年六月十七日因「消化道出血
      」至該院急診，同月日住院、同月十九日接受檢查，同月
      二十四日出院，醫囑宜於門診持續追蹤治療。從而，抗告
      人雖曾有「消化道出血」疾症，但已於九十四年六月二十
      四日出院，僅須接受門診追蹤治療，抗告人謂其於仇十四
      年七月五日十七時二十七分許，在行經台北市○○○路十
      一號前，因心臟病或併發之身心障礙症吐血、有頭暈身體
      不適之現象，遍尋停車位無著，不得已而將機車停放於身
      心障礙專用停車位乙節，顯無證據足以證明，核其行為不
      能援引「緊急避難」之法理而豁免裁罰。再者，可否以「
      消化道出血」之病症領取身心障礙手冊及身心障礙者專用
      車位停車證，本應由異議人向戶籍所在地主管社會局提出
      申請，在未領得該專用停車位停車證並依法懸掛或張貼前
      ，依前述「身心障礙者專用停車位設置管理辦法」規定，
      並為使國家便利身心障礙者使用汽（機）車之社會福利政
      策得在符合公平性原則之情況下貫徹施行，機車駕駛人當
      不能憑一己之私需而任意將機車停放於身心殘障者專用停
      車位。
（三）至抗告旨一、（二）部分，姑不論抗告人所指警方人員是
      否確有對抗告人稱：「指你罵什麼」之語，縱令該警方人
      員有說該話，亦不能解免抗告人應負之違規責任。至於抗
      告人其餘所指，均無法證明抗告人確無本件違規情事，是
      亦不能為抗告人有利之證明。
五、本件原審以抗告人主張其違規停放機車於身心障礙者專用停
    車位係出於不得已之緊急避難行為，查無實據，而其違規停
    放機車行為事實明確，因認原處分機關援引道路交通管理處
    罰條例第五十六條第一項第十款、第二項前段規定，對抗告
    人裁處罰鍰新臺幣一千二百元，於法並無違誤或不當之處，
    認本件異議為無理由，而裁定予以駁回，經核其認事用法均
    無不合。本件抗告人之抗告意旨仍執陳詞，指原裁定不當，
    為無理由，應予駁回。
六、據上論斷，應依道路交通案件處理辦法第二十六條、刑事訴
    訟法第四百十二條，裁定如主文。
中    華    民    國    95    年    6     月    7     日
                  刑事第三庭審判長法  官  許國宏
                                  法  官  林銓正
                                  法  官  許增男
以上正本證明與原本無異。
不得再抗告。
                                  書記官  葉金發
中    華    民    國    95    年    6     月    7     日


司法院資訊處製作；財團法人民間司法改革基金會備份。
